【裁判字號】    88,重訴,437
【裁判日期】    890525
【裁判案由】    侵權行為損害賠償
【裁判全文】
臺灣臺南地方法院民事判決                        八十八年度重訴字第四三七號
    原      告  甲○○
    特別代理人  乙○○
                        送台南.
    被      告  丙○○  住台南.
                        （現因案在台灣台南監獄台南分監執行中）
                        身分證.
右當事人間請求侵權行為損害賠償事件，本院判決如左：
    主    文
被告應給付原告新台幣貳佰參拾萬元，及自民國八十八年四月三十日起至清償日止，
按週年利率百分之五計算之利息。
原告其餘之訴駁回。
訴訟費用由被告負擔百分之十三，餘由原告負擔。
本判決原告勝訴部分於原告以新台幣柒拾陸萬柒仟元為被告供擔保後，得假執行；但
被告如於假執行程序實施前，以新臺幣貳佰參拾萬元為原告預供擔保，得免為假執行
。
原告其餘假執行之聲請駁回。
    事    實
甲、原告方面：
一、聲明：求為判決被告應給付原告新台幣（下同）一千七百八十一萬零八百三十四
    元，及自起訴狀繕本送達被告之翌日起至清償日止，按週年利率百分之五計算之
    利息。並願供擔保請准宣告假執行。
二、陳述：
  （一）被告於民國（下同）八十六年六月四日凌晨二時三十分許，駕駛車號ＳＪ－
        七三六七號自用小客車，沿台一線省道由南往北方向行駛，途經台南縣善化
        鎮小新營三四二號前，應注意車前狀況，而依當時狀況並無不能注意之情事
        ，竟疏未注意，而以高速衝撞原告所駕駛之車號ＴＪ－三二六五號自用小客
        車，致原告身受重傷。
  （二）原告因本件車禍受有嚴重傷害，現已癱瘓，爰依民法第一百八十四條、第一
        百九十三條第一項、第一百九十五條第一項之規定，請求被告賠償下列金額
        ：
        (一)醫藥費：一百萬元。
        (二)增加生活上需要之損失：三百六十二萬二千元。
          1.看護費：三百六十萬元。
            看護費以每日二千元計算，先暫請求五年之費用，其計算方式為：
            60000（以一個月六萬元計）×12（個月）×5（年）＝0000000。
          2.醫療器材：二萬二千元。
        (三)喪失勞動能力之損失：九百十八萬八千八百三十四元。
          原告因本件車禍受嚴重傷害，今已癱瘓在床，終身需由他人看護照料，應
          屬勞工保險例第五十三條附表「勞工保險殘廢給付標準表」障害項目第六
          項「中樞神經系統機能之病變，引起截癱或偏癱，致終身不能從事任何工
          作，日常生活需人扶助者」殘廢等級為第二級，喪失勞動能力百分之一百
          。而自八十六年六月四日算至原告退休年齡六十歲即一百十四年十月十六
          日止整數計為二十八年（原告係五十四年十月十六日生），原告每月薪資
          以四四、四六五元算，依霍夫曼式計算法扣除中間利息後，一次請求喪失
          勞動能力之損失九百十八萬八千八百三十四元，計算方式為：44465×12
          ×100%×17.2211＝0000000。
        (四)慰撫金：四百萬元。
          原告現年三十餘歲，正值人生事業發展之黃金階段，不意竟遭此橫禍，家
          庭事業莫不受到嚴重打擊、創傷，精神上之痛苦實難言喻。又原告因本件
          車禍致身受重傷，自事發以來，歷經數次大小手術（腦部手術即有兩次）
          ，一次次的麻醉、手術，對原告生命而言，均是生死攸關之危險，其精神
          上之損害，豈非嚴重？且目前原告頭部之半邊部分係靠人工頭蓋骨覆蓋，
          日後尚須繼續醫治，此等折磨、痛苦，又豈有三言兩語所能泣訴。再原告
          遭此事變，不特肉體上受極大痛苦，且生活失序，復有未能恢復正常狀態
          之頭部傷殘，且終身癱瘓在床，衡諸一般常理，原告精神上之痛苦至為灼
          然，爰請求慰撫金四百萬元聊以慰藉。
三、證據：提出估價單影本一件為證。
乙、被告方面：
一、聲明：求為判決駁回原告之訴及假執行之聲請，如受不利之判決，願供擔保請准
    免為假執行。
二、陳述：
  （一）查被告對於八十六年六月四日凌晨二時三十分許，駕駛車號ＳＪ－七三六七
        號自用小客車沿台一線省道由南往北方向行駛、途經台南縣善化鎮小新營三
        四二號前，因原告所駕駛車號ＴＪ－三二六五號自用小客車沿台一線省道由
        北往南行駛至上開地點時，疏未注意汽車迴車前應暫停並顯示左轉燈光或手
        勢之規定，即行迴轉，致被告反應不及，二車相撞，原告因而受有頭部外傷
        ，硬腦膜下血腫等傷害之情始終坦認不諱，亦深表懊悔，極思彌補。
  （二）本件侵權行為之肇生，被告固亦有過失，惟依台灣省台南區車輛行車鑑定委
        員會及台灣省車輛行車事故覆議鑑定委員會之鑑定意見，可知肇事主因在於
        原告駕駛小客車，轉彎車未讓直行車先行，原告就車禍事故之發生既與有過
        失，自應依法減輕被告之賠償金額。
  （三）就原告請求賠償之金額部分，被告願賠償原告醫藥費一百萬元，及精神慰撫
        金一百三十萬元，其他原告請求賠償之項目，或金額過高，或未提出證明，
        自不應由被告賠償之。
丙、本院依職權調閱本院八十七年度交訴字第二０八號刑事案件全卷。
    理    由
甲、程序方面：
    查本件原告因本件車禍受傷嚴重，現已癱瘓，應認無訴訟能力，經本院以八十七
    年度聲字第八七五號裁定選任乙○○為原告對被告提起損害賠償之訴時之特別代
    理人，有該裁定影本一件附卷可稽，合先敘明。
乙、實體方面：
一、本件原告起訴主張：被告於八十六年六月四日凌晨二時三十分許，駕駛車號ＳＪ
    －七三六七號自用小客車，沿台一線省道由南往北方向行駛，途經台南縣善化鎮
    小新營三四二號前，應注意車前狀況，而依當時狀況並無不能注意之情事，竟疏
    未注意，而以高速衝撞原告所駕駛之車號ＴＪ－三二六五號自用小客車，致原告
    身受重傷，現已癱瘓，原告爰依民法侵權行為之規定，請求被告賠償醫藥費一百
    萬元、增加生活上需要之損失三百六十二萬二千元（包含看護費三百六十萬元及
    醫療器材費用二萬二千元）、喪失勞動能力之損失九百十八萬八千八百三十四元
    及慰撫金四百萬元等語；被告則以：本件車禍之發生係因原告駕車行駛至肇事地
    點時，疏未注意汽車迴車前應暫停並顯示左轉燈光或手勢之規定，即行迴轉，致
    被告反應不及，二車相撞，且車禍鑑定結果，亦認肇事主因在於原告駕駛小客車
    ，轉彎車未讓直行車先行，被告雖為肇事次因，然原告就車禍事故之發生既與有
    過失，自應依法減輕被告之賠償金額，而原告請求賠償之金額中，被告願賠償原
    告醫藥費一百萬元，及精神慰撫金一百三十萬元，其他原告請求賠償之項目，或
    金額過高，或未提出證明，自不應由被告賠償之等語，資為抗辯。
二、查被告於八十六年六月四日凌晨二時三十分許，駕駛車號ＳＪ－七三六七號自用
    小客車，沿台一線省道由南往北方向行駛，途經台南縣善化鎮小新營三四二號前
    公路，應注意車前狀況，並隨時採取必要之安全措施，而依當時狀況並無不能注
    意之情事，竟疏未注意，適原告駕駛車號ＴＪ－三二六五號自用小客車，沿台一
    線省道由北往南方向行駛至上開地點時，亦疏未注意迴車前，應暫停並顯示左轉
    燈光或手勢，看清無來往車輛，始得迴車之規定，於行駛至分隔島缺口時，即行
    迴轉，致二車相撞，原告因而受有頭部外傷、顱內血腫、左肋骨骨折併氣胸、右
    鎖骨骨折、右肋骨骨折等傷害，且搭乘原告所駕之車之二位乘客均因顱內出血，
    傷重不治死亡之事實，業經本院調取本院八十七年度交訴字第二０八號刑事案件
    全卷核閱明確，被告亦經判處有期徒刑一年四月確定在案，又本件車禍之肇事責
    任經台南區車輛行車事故鑑定委員會及台灣省車輛行車事故覆議鑑定委員會鑑定
    結果，均認原告駕駛小客車，行經閃光黃燈號誌路口，轉彎車未讓直行車先行，
    為肇事主因，而被告酒後駕駛小客車，行經閃黃燈號誌肇事岔路口，未減速慢行
    ，未注意車前狀況，為肇事次因，有上開刑事案卷內所附之鑑定意見書二件為證
    ，兩造對於上開事實、刑事判決及車禍肇事責任之鑑定結果均不爭執，是被告過
    失傷害原告身體之行為，至為灼然，其侵權行為與原告所受傷害之間，具有相當
    因果關係，被告即應負侵權行為之損害賠償責任。
三、按因故意或過失，不法侵害他人之權利者，負損害賠償責任；又不法侵害他人之
    身體或健康者，對於被害人因此喪失或減少勞動能力或增加生活上之需要時，應
    負損害賠償責任；再不法侵害他人之身體、健康、名譽、自由、信用、隱私、貞
    操，或不法侵害其他人格法益而情節重大者，被害人雖非財產上之損害，亦得請
    求賠償相當之金額，民法第一百八十四條第一項前段、第一百九十三條第一項、
    第一百九十五條第一項前段分別定有明文。查原告主張其為被告過失傷害之事實
    ，已如前述可信為真實，則揆諸前開規定，被告就原告所受之損害，自應負損害
    賠償責任，原告本於侵權行為之法律關係訴請被告賠償其損害及法定遲延利息，
    自屬有據。茲就原告所請求之損害賠償是否可採，分項審酌如下：
    (一)醫療費用部分：原告因本件車禍嚴重受傷而支出醫療費，爰請求被告賠償一百
      萬元，此為被告所不爭執，是原告此部分之請求自應准許。
    (二)看護費、醫療器材費用、喪失勞動能力之損失部分：原告對於其已喪失生活自
      理能力，須專人照料起居、看護費每日以二千元計算之依據何在、是否確有看
      護費之支出、醫療器材之購置是否確係因本件傷害所必需、所喪失之勞動能力
      已達百分之百、其於案發前每月薪資為四萬四千四百六十五元等均無法舉證證
      明之，尚難認原告因本件車禍而受有上開損害，是原告請求被告賠償此部分之
      費用，即屬無據，不應准許。
    (三)精神慰撫金部分：
      (1)查原告目前因傷無法工作，被告則在監服刑，均無收入，為兩造所不爭執，
        本院審酌兩造之身分、地位、經濟能力、原告受傷嚴重，現已癱瘓，且原告
        現年僅三十餘歲，正值人生事業發展之黃金階段，經此車禍後，家庭及前途
        頓時陷入昏暗之境地，復歷經多次大小手術，身心飽受痛苦及折磨，其因本
        件傷害所受之精神打擊及肉體傷殘程度實至深且鉅，並參以原告為本件車禍
        事故肇事之主因，被告則為肇事次因等一切情狀，認原告請求被告賠償精神
        慰撫金四百萬元，合屬相當。
      (2)惟按損害之發生或擴大，被害人與有過失者，法院得減輕賠償金額，民法第
        二百十七條第一項定有明文。查本件車禍之發生，係以原告駕駛小客車，行
        經閃光黃燈號誌路口，轉彎車未讓直行車先行，為肇事主因，而被告酒後駕
        駛小客車，行經閃黃燈號誌肇事岔路口，未減速慢行，未注意車前狀況，為
        肇事次因，業經台南區車輛行車事故鑑定委員會及台灣省車輛行車事故覆議
        鑑定委員會鑑定明確，已如前述，本院斟酌兩造之過失情節、程度等一切情
        狀，認原告之過失責任為百分之六七點五，被告則為百分之三二點五，則原
        告請求被告賠償之精神慰撫金四百萬元，於減輕被告百分之六七點五之賠償
        金額後，被告應給付原告之精神慰撫金為一百三十萬元，原告逾此部分之請
        求，即難謂正當。
四、從而，原告依侵權行為之法律關係，請求被告給付二百三十萬元，及自起訴狀繕
    本送達被告之翌日即八十八年四月三十日起至清償日止，按週年利率百分之五計
    算之利息，為有理由，應予准許，逾此部分之請求，為無理由，應予駁回。
丙、假執行之宣告：
    又原告勝訴部分，兩造分別陳明願供擔保為准、免為假執行之宣告，經核於法均
    無不合，爰分別酌定相當擔保金額准許之，至於原告敗訴部分，其假執行之聲請
    已失所附麗，應予駁回。
丁、結論：
    本件原告之訴為一部有理由，一部無理由，應依民事訴訟法第七十九條但書、第
    三百九十條第二項、第三百九十二條，判決如主文。
中    華    民    國      八十九      年      五      月      二十五    日
                                  臺灣臺南地方法院民事第三庭
~B法      官  葉惠玲
右為正本係照原本作成。
如對本判決上訴須於判決送達後廿日內向本院提出上訴狀
中    華    民    國      八十九      年      五      月      二十五    日
~B法院書記官  李珍瑩


司法院資訊處製作；財團法人民間司法改革基金會備份。
